【裁判字號】    90,台上,6472
【裁判日期】    901025
【裁判案由】    殺人等罪
【裁判全文】
最高法院刑事判決                                九十年度台上字第六四七二號
    上  訴  人  甲○○
    選任辯護人  孫冬生律師
右上訴人因殺人等罪案件，不服台灣高等法院中華民國九十年七月二十七日第二審判
決（八十九年度上訴字第二五四六號，起訴案號：台灣板橋地方法院檢察署八十七年
度偵字第一八二七五號、八十八年度偵緝字第七二七號），提起上訴，本院判決如左
：
    主  文
原判決撤銷，發回台灣高等法院。
    理  由
本件原判決認定上訴人即被告甲○○明知制式手槍及子彈均為管制之槍械彈藥，未經
許可不得無故持有，仍為防身自衛之目的，於民國八十四年間，在台北某不詳地點，
自已死亡綽號「阿第」之「吳明燈」處取得機械性能良好，具殺傷力之德國ＭＡＵＳ
ＥＲ廠製口徑九釐米半自動手槍（含彈匣乙個，槍號已磨滅，經電解重現後研判為Ｃ
一六○五八號，槍管內具六條右旋來福線）與制式九釐米半自動手槍子彈二十顆，將
之藏置於台北縣永和市○○路一三五號五樓住處，未經許可而持有之。其於八十七年
八月九日凌晨二時許，與女友雲雅雯及友人洪聖峰、黃念祖、李化昌等人，在台北縣
永和市○○路○段二○九號三樓「歡樂聯盟」ＫＴＶ店第三○八號包廂飲酒作樂，隨
後王仁義、黃金山、鄒琪珍、宮瑞仁亦到場參與，席間甲○○因不滿王仁義找其女友
雲雅雯喝酒、喊拳，而拿起杯子稱其女友不會喝酒。王仁義答稱：我是老大，你比較
小，你坐著別說話等語，甲○○認王仁義態度惡劣，遂帶雲雅雯駕車離開，在開車繞
行街道途中，仍存不滿，遂萌殺死王仁義之犯意，返回台北縣永和市○○路一三五號
五樓住處，取出藏置該處之上開制式九釐米半自動手槍，裝填滿子彈，於當日凌晨三
時四十分許，帶同無犯意聯絡之雲雅雯折返「歡樂聯盟」ＫＴＶ店。因其先前已與周
武順相約至歡樂聯盟ＫＴＶ店飲酒，乃在該ＫＴＶ店前騎樓與周武順會合，周武順受
甲○○告知得悉其與王仁義發生口角，認甲○○僅欲恐嚇「教訓」王仁義，遂與甲○
○本於恐嚇危害王仁義身體安全之犯意聯絡，偕至「歡樂聯盟」第三○八號包廂，甲
○○先坐於王仁義斜對面，口出穢言，並將置於桌上之杯子朝向王仁義丟擲，而坐於
李化昌旁之周武順見狀亦拾起桌上之冰桶往王仁義砸下，未擲中，藉以共同恐嚇危害
王仁義之身體安全，使其心生畏懼。甲○○丟出杯子後，王仁義起身欲撥身上水痕，
而在旁之黃金山亦站起欲勸阻甲○○，甲○○與王仁義二人旋即互相拉扯互毆，致王
仁義左肩受有二‧二乘一‧五公分紅棕色表淺擦傷、左膝有一處紅棕色皮下瘀血之傷
害。甲○○隨即自腰際掏出所攜帶之前開制式九釐米半自動手槍，雙腳踏於沙發上，
以左手壓制黃金山，使之彎腰低頭無法抬頭起身，再以右手持手槍槍柄敲擊王仁義頭
部，致王仁義受有右頂、顳部及左側後頂葉皮下出血之傷害，王仁義頭部受敲擊後即
不支坐下，甲○○在王仁義欲再站起之際，拉手槍滑套將子彈上膛，由上往下之中等
距離，朝王仁義右眼外上部擊發一槍，子彈穿透右眼窩，由左後頂葉穿出大腦及顱骨
。導致王仁義右顳部及左頂部等多處顱骨骨折，大腦彈道性損傷及瀰漫性顱內大量出
血，當場休克死亡。甲○○隨即帶槍迅速離去，將槍彈帶回台北縣永和市○○路一三
五號五樓屋頂之水塔下藏放，即偕雲雅雯逃亡。嗣經警循線緝獲歸案，並依其自白在
台北縣永和市○○路一三五號五樓屋頂之水塔下，起獲前開其持以殺人用之制式九釐
米半自動手槍乙把及所餘制式九釐米半自動手槍用子彈十九顆等情，因而撤銷第一審
關於上訴人甲○○不當之科刑判決，改判論處上訴人甲○○非法持有手槍及殺人等罪
刑，固非無見。
惟按槍砲彈藥刀械管制條例第七條第三項係將「持有」與「寄藏」為分別之處罰規定
，則單純之「持有」，固不包括「寄藏」，但「寄藏」之受人委託代為保管，其保管
之本身所為之「持有」，既係「寄藏」之當然結果，法律上自宜就「寄藏」行為為包
括之評價，不應另就「持有」予以論罪。查原判決理由就上訴人未經許可，持有制式
手槍子彈部分，謂「……，被告自警訊、原審及本院調查中均供承扣案之德國ＭＡＵ
ＳＥＲ廠製口徑九釐米半自動手槍（含彈匣乙個，槍號已磨滅，經電解重現後研判為
Ｃ一六○五八號，槍管內具六條右旋來福線）與制式九釐米半自動手槍子彈二十顆，
係吳明燈『拿來寄放』，而吳明燈設籍雲林縣台西鄉，被告址設台北縣永和市，故該
槍彈自係吳明燈拿到台北某地交予被告，由被告將之藏置於台北縣永和市○○路一三
五號五樓住處，未經許可而持有之，洵堪認定」，說明上訴人對於上開犯行係因「寄
藏」而持有，但原判決之事實竟認定係「為防身自衛之目的」而未經許可，無故持有
，致有判決主文、事實與理由矛盾之違誤，實情究何﹖殊有究明之必要。又原判決認
定上訴人將置於桌上之杯子朝被害人丟擲，而同行之周武順見狀亦拾起桌上之冰桶朝
王仁義砸下，雖未擲中，然其目的似在傷害被害人，原判決竟認其目的在共同恐嚇危
害王仁義之身體安全；使其心生畏懼，而論以恐嚇罪，並與傷害罪為殺人罪所吸收，
亦有未洽。上訴意旨，指摘原判決不當，非無理由，應認有發回更審之原因。
據上論結，應依刑事訴訟法第三百九十七條、第四百零一條，判決如主文。
中      華      民      國     九十     年      十      月    二十五    日
                              最高法院刑事第二庭
                                  審判長法官  莊  來  成
                                        法官  謝  俊  雄
                                        法官  白  文  漳
                                        法官  蘇  振  堂
                                        法官  張  清  埤
      右正本證明與原本無異
                                              書  記  官
中      華      民      國     九十     年     十一     月      一      日


司法院資訊處製作；財團法人民間司法改革基金會備份。
